---
title: "TP3 - Arbres de décision"
author: "Thomas Laurent"
date: "11/02/2018"
output: pdf_document
---

#Donnéees du syndrome de Cushing

On construit l'arbre de décision puis on procède à un élagage de l'arbre sur la base des valeurs de xerror et xstd.
```{r}
###Chargement des donnees###
rm(list = ls(all = TRUE))
op=par(cex=0.5)

library(rpart)
library(MASS)
#Cushings data
data(Cushings)
cush <- Cushings[Cushings$Type!="u",]
cush$Type<-factor(cush$Type)
cush[,1:2] <- log(cush[,1:2])
```

```{r}
###Arbre de decision###
cush.trer<-rpart(Type~Tetrahydrocortisone+Pregnanetriol,cush,
cp=-Inf,control = rpart.control(minsplit=2,xval=10),method="class")
par(cex=0.5)
plot(cush.trer)
text(cush.trer)

cush.cpt<-printcp(cush.trer)

cush.pt<-prune(cush.trer,cp=0.07)
par(cex=0.5)
plot(cush.pt)
text(cush.pt)

```

#Exercice (question 1)

$p(c|x)$ est déterminé par la proportion de chaque classe dans la feuille considérée.
A la feuille Tetrahydrocortisone>= 1.575727, Pregnanetriol>= 0.6931472, le taux d'observations dans la classe c est égal à 5/6, ce qui correspond aux résultats obtenus avec la fonction predict.


```{r}
#Probabilites de classement pour tetrahydrocortisone=1.6 et pregnanetriol=0.7
cush.pt
summary(cush.pt)
predict(cush.pt,data.frame(Tetrahydrocortisone=1.6,Pregnanetriol=0.7))

```
#Exercice (question 2)

Pour la validation croisée, les erreurs moyennes sont calculées en faisant une moyenne géométrique à une valeur du coefficient de pénalisation fixée.

```{r}
par(xaxt="n")
par(cex=0.5)
plot(1:nrow(cush.cpt),cush.cpt[,3],type='l',xlab="CP",ylab="error,xerror")
par(xaxt="s")
points(1:nrow(cush.cpt),cush.cpt[,4],type='b')
axis(1, at = 1:nrow(cush.cpt), labels = formatC(cush.cpt[,1], format="fg"))
axis(3, at = 1:nrow(cush.cpt), labels = formatC(cush.cpt[,2]+1, format="fg"))
```

On trace ensuite les frontières pour l'arbre complet et l'arbre élagué.

```{r,fig.height=3,fig.width=3}
m<-100
x<-seq(0,4,length.out=m)
y<-seq(-3,2.5,length.out=m)
z<-data.frame(expand.grid(Tetrahydrocortisone=x,Pregnanetriol=y))

#Frontiere pour l'arbre complet
par(cex=0.5)
plot(cush[,1:2],pch=as.character(cush$Type))
cush.trerb<-predict(cush.trer,z)
contour(x,y,matrix(max.col(cush.trerb),m,m),levels=c(1.5,2.5),
add=T,d=F,lty=1,col=2)

#Frontiere pour l'arbre elague
par(cex=0.5)
plot(cush[,1:2],pch=as.character(cush$Type))
cush.ptb<-predict(cush.pt,z)
contour(x,y,matrix(max.col(cush.ptb),m,m),levels=c(1.5,2.5),
add=T,d=F,lty=1,col=3)
```

```{r}
#Construction de l'arbre en utilisant le gain d'information
cush.tre<-rpart(Type~Tetrahydrocortisone+Pregnanetriol,cush,
cp=-Inf,control = rpart.control(minsplit=2,xval=10),
method="class",parms = list(split="information"))
par(cex=0.5)
plot(cush.tre)
text(cush.tre)
printcp(cush.tre)

```

On remarque qu'avec le critère d'entropie, on obtient les mêmes résultats.

#Jeux de données Verres Forensic

```{r}
#Import des données
data(fgl)
names(fgl)[10]<-"Type"
set.seed(123)
fgl.trer<-rpart(Type~.,fgl,
cp=-Inf,control = rpart.control(minsplit=2,xval=10),method="class")
```

On trace l'arbre complet.
```{r,fig.height=4}
#Affichage de l'arbre
par(cex=0.5)
plot(fgl.trer)
text(fgl.trer)
fgl.xv<-printcp(fgl.trer)
```

En traçant les graphes des éboulis en fonction de CP, on choisit le découpage pour CP=0.27 (8 feuilles) car l'erreur moyenne est à un écart type du minimum de xerror.
```{r}
#Realisation du graphe des éboulis des coefficients CP
par(xaxt="n")
par(cex=0.5)
plot(1:nrow(fgl.xv),fgl.xv[,3],type='l',xlab="CP",ylab="error,xerror")
par(xaxt="s")
points(1:nrow(fgl.xv),fgl.xv[,4],type='b')
axis(1, at = 1:nrow(fgl.xv), labels = formatC(fgl.xv[,1], format="fg"))
axis(3, at = 1:nrow(fgl.xv), labels = formatC(fgl.xv[,2]+1, format="fg"))

par(cex=0.5)
plotcp(fgl.trer)
```

```{r}
fgl.pt<-prune(fgl.trer,cp=0.027)
par(cex=0.5)
plot(fgl.pt)
text(fgl.pt)
table(fgl$Type,predict(fgl.pt,type="class"))
```

On regarde ensuite le taux de bien classés est supérieur à 75\% ce qui semble convenable.
